臺灣臺中地方法院刑事判決　　　　　　 100年度訴字第1918號
公　訴　人　臺灣臺中地方法院檢察署檢察官
被　　　告　魏振謙
上列被告因偽造文書案件，經檢察官提起公訴（100 年度偵字第
11400 號），被告等於準備程序中就被訴事實為有罪之陳述，於
聽取當事人之意見後，由本院合議庭裁定由受命法官獨任以簡式
審判程序審理，判決如下：
    主  文
魏振謙行使偽造私文書，足以生損害於公眾及他人，處有期徒刑
肆月，如易科罰金，以新臺幣壹仟元折算壹日。如附表編號1 至
7 號所示文件上偽造之「朱飛鴻」簽名共拾參枚、指印共肆拾肆
枚均沒收。
    事  實
一、魏振謙前因妨害自由及殺人案件，經臺灣臺中地方法院檢察
    署發佈通緝在案，嗣因另涉妨害風化案件（由檢察官另行偵
    查中），於民國100 年3 月31日凌晨2 時15分許，為警在臺
    中市○區○村路○ 段269 號之「美之旅大飯店」809 室內查
    獲，魏振謙欲隱匿其身分，避免遭警方查知其為通緝犯，竟
    基於偽造署押及行使偽造私文書之犯意，冒用其於服役時之
    軍中同袍朱飛鴻（男、77年1 月29日生、國民身份證統一編
    號：Ｚ000000000號）之身份應訊，並於同日凌晨2 時15 分
    許起，接續於附表編號1 至7 號所示之文件上，偽造「朱飛
    鴻」之簽名及指印，以表示其為「朱飛鴻」本人，並已接受
    逮捕通知之意，而偽造該私文書，且將如附表編號1 、2 號
    所示之私文書交予警員而行使之，足以生損害於司法機關對
    刑案偵辦之正確性及朱飛鴻本人。嗣經警將魏振謙上開冒用
    朱飛鴻名義按捺之指紋卡送內政部警政署刑事警察局比對後
    ，確認上開指紋實屬魏振謙所有，因而查悉上情。
二、案經臺中市政府警察局第一分局報告臺灣臺中地方法院檢察
    署檢察官偵查起訴。
    理  由
一、程序方面：
  (一)本案被告魏振謙所犯係死刑、無期徒刑、最輕本刑為3 年以
    上有期徒刑以外之罪，被告於行準備程序中就被訴事實為有
    罪之陳述，經法官告知簡式審判程序之旨，並聽取公訴人、
    被告之意見後，本院合議庭認為適宜由受命法官獨任進行簡
    式審判程序，而依刑事訴訟法第273 條之1 第1 項規定，裁
    定改用簡式審判程序，是本案之證據調查，依刑事訴訟法第
    273 條之2 、同法第159 條第2 項之規定，不適用傳聞法則
    有關限制證據能力之相關規定。
  (二)本案被告所為不利於己之供述，並無出於強暴、脅迫、利誘
    、詐欺、疲勞訊問、違法羈押或其他不正之方法，亦非違反
    法定障礙事由經過期間不得訊問或告知義務之規定而為，依
    刑事訴訟法第156 條第1 項、第158 條之2 規定，應認其有
    證據能力。
  (三)本案認定犯罪事實所憑之證據，均無違反法定程序而取得之
    情形，依刑事訴訟法第158 條之4 反面規定，自有證據能力
    。
二、上揭時地犯罪事實，業據被告魏振謙於警詢、偵查時及本院
    審理中坦承不諱，核與被害人朱飛鴻於警詢時所為之指述相
    符，且被告為警查獲時冒用「朱飛鴻」名義按捺之指紋卡，
    經送內政部警政署刑事警察局鑑定結果，確認該指紋與該局
    檔存之魏振謙指紋相同乙節，有內政部警政署刑事警察局10
    0 年4 月11日刑紋字第1000046898號函1 份在卷可稽，復有
    如附表所示經被告偽造「朱飛鴻」簽名及指印於其上之文書
    、朱飛鴻本人之身分證影本等證據可佐，互核相符，由此足
    認被告就此所為任意性自白，核與事實相符，洵堪採信。另
    被告為掩飾身分逃避刑責，假冒「朱飛鴻」名義應訊及簽名
    、捺指印，自足生損害於「朱飛鴻」本人，使其受有刑事追
    訴處罰之虞，及足生損害於警察機關對於犯罪偵查之正確性
    。從而，本案事證明確，被告犯行洵堪認定，應依法論科。
三、按刑法上之「署押」，係指於紙張或物體上簽署之姓名或其
    他符號，以表示其承認所簽署文書之效力，與印文有同一效
    力，而刑法上所謂偽造署押，係指未經他人之授權或同意，
    而擅自簽署他人之姓名或畫押（包括以他人之名義按捺指印
    之情形）者而言（最高法院93年度臺上字第2057號判決意旨
    參照）。次按，刑法上之偽造署押罪，係指單純偽造簽名、
    畫押而言，若在制式之書類上偽造他人簽名，已為一定意思
    表示，具有申請書或收據等類性質者，則係犯偽造文書罪（
    最高法院85年度臺非字第146 號判決意旨參照）。再按，在
    逮捕通知書及舉發違反道路交通管理事件通知單上偽造他人
    署押，係表示簽名人已知悉其受逮捕、享有保持緘默等刑事
    訴訟法第95條所列各款權利及告發違規之意旨，均屬以文字
    為一定之意思表示，具有存續性，其內容屬法律上有關之事
    項，性質上應為私文書（最高法院90年度臺上字第6057號、
    93年度臺上字第1187號、第1454號及94年度臺上字第39號判
    決意旨參照）。末按，司法警察或司法警察官於詢問犯罪嫌
    疑人時所製作之詢問筆錄，係記載對於犯罪嫌疑人之詢問及
    其陳述，其內容當然含有受詢問人之意思表示，因該筆錄為
    公務員職務上所製作之文書，故為公文書之一種。受詢問人
    雖在筆錄之末簽名、蓋章或按指印，以擔保該筆錄之憑信性
    ，但不能因此即認為該筆錄係受詢問人所製作，而變更其公
    文書之性質。從而，被告在筆錄上偽造署押，並未表示另外
    製作何種文書，應只論以偽造署押罪，不另論行使偽造私文
    書罪（最高法院91年度臺非字第294 號判決意旨參照）。經
    查，本案被告魏振謙於如附表編號1 至2 號所示之執行拘提
    逮捕告知本人通知書、執行拘提逮捕告知親友通知書等文件
    上偽造「朱飛鴻」之簽名及指印，由形式上觀之，上開行為
    已足表示被告係利用「朱飛鴻」之名義，表達已經收受逮捕
    通知及不通知指定親友之意。該等文件雖為警方基於便利而
    事先印製；惟被告既於其上簽名確認，其足認被告有將該等
    文件內容採為自己一定意思表示之意，應屬刑法第210 條規
    定之私文書甚明。而被告完成上開偽造私文書之犯行後，復
    執以交付予承辦員警收執存卷，顯對該等文件之內容有所主
    張，均足生損害於朱飛鴻及警察機關對於文書製作與偵查犯
    罪之正確性。至被告於附表編號3 至7 號所示文件上偽造之
    「朱飛鴻」簽名及指印，該等文件均係承辦員警依法製作，
    並命被告簽名確認，被告僅係為掩飾身分而偽造「朱飛鴻」
    之署名及指紋於其上而已，並無表明為文書之用意而不具文
    書之性質，該等署名僅係表示受詢問者係「朱飛鴻」其人無
    誤，作為人格同一性之證明，除此並無其他法律上之用意，
    此部分應僅單純構成偽造署押之行為。故核被告所為，係犯
    刑法第216 條、第210 條之行使偽造私文書罪及同法第217
    條之偽造署押罪。被告上開多次偽造署押及行使偽造私文書
    ，實均係因在同一查獲時日內，為同一冒名掩飾犯行之目的
    ，接續多次冒用「朱飛鴻」名義在如附表所示之文書上偽造
    「朱飛鴻」之署押（含簽名及指印），從而被告上開所為多
    次偽造署押及行使偽造私文書既各係利用同一機會，在同一
    時段各就同一犯罪構成事實，本於單一犯意接續進行，以實
    現一犯罪構成要件之單一行為，僅侵害單一法益，均屬接續
    犯，應各以一偽造署押罪及行使偽造私文書罪論處，且此接
    續多次之偽造署押行為，為偽造私文書之階段行為，偽造私
    文書之低度行為，為高度之行使偽造私文書行為所吸收，均
    不另論罪。另起訴書雖未敘及被告有於如附表編號7 所示文
    書上偽造「朱飛鴻」署押之行為，然此部分偽造署押之犯行
    與其餘已起訴之如附表編號3 至6 號所示各該犯行之偽造署
    押部分，有接續犯之實質上一罪關係，亦為起訴效力之範圍
    所及，本院自得併予以審究。爰審酌被告犯後之動機及目的
    僅為避免其另案被緝獲、犯罪手段係以冒用其友人「朱飛鴻
    」名義應答及偽造署押、偽造私文書後予以行使之方式為之
    、犯罪所造成之損害，暨斟酌被告智識程度為國中畢業，家
    庭經濟狀況為貧寒，職業為服務業（以上見警卷第3 頁所附
    被告之100 年4 月20日調查筆錄受詢問人欄之記載）及被告
    犯罪後坦承犯行，犯後態度尚佳等一切情狀，併斟酌檢察官
    所為求刑內容，量處如主文所示之刑，並定其易科罰金之折
    算標準，以資懲儆。至如附表「偽造署押之內容暨數量」欄
    所示偽造之「朱飛鴻」署押共57枚（含簽名13枚、指印44枚
    ），不問屬於犯人與否，均應依刑法第219 條之規定諭知沒
    收之。
據上論斷，應依刑事訴訟法第273 條之1 第1 項、第299 條第1
項前段，刑法第210 條、第216 條、第217 條第1 項、第41條第
1 項前段、第219 條，判決如主文。
本案經檢察官劉文賓到庭執行職務。
中    華    民    國    100    年     7    月     29  日
                  刑事第十八庭    法  官  胡芷瑜
以上正本證明與原本無異。
如不服本判決，應於收受送達後10日內向本院提出上訴書狀，並
應敘述具體理由；其未敘述上訴理由者，應於上訴期間屆滿後20
日內向本院補提理由書（均須按他造當事人之人數附繕本）「切
勿逕送上級法院」。
                                  書記官  曾惠雅
中    華    民    國    100    年     7    月     29  日
附錄論罪科刑法條全文：
刑法第216條
行使第210條至第215條之文書者，依偽造、變造文書或登載不實
事項或使登載不實事項之規定處斷。
刑法第210條
偽造、變造私文書，足以生損害於公眾或他人者，處5年以下有
期徒刑。
刑法第217 條
偽造印章、印文或署押，足以生損害於公眾或他人者，處3 年以
下有期徒刑。
盜用印章、印文或署押，足以生損害於公眾或他人者，亦同。
附表：
┌──┬─────────────────┬──────────────┐
│編號│偽造署押（含簽名及指印）所在之文書│    偽造署押之內容暨數量    │
├──┼─────────────────┼──────────────┤
│ 1  │執行拘提逮捕告知本人通知書        │「朱飛鴻」簽名1枚及指印1枚  │
│    │(警卷第23頁)                      │                            │
├──┼─────────────────┼──────────────┤
│ 2  │執行拘提逮捕告知親友通知書        │「朱飛鴻」簽名2枚及指印1枚  │
│    │(警卷第24頁)                      │                            │
├──┼─────────────────┼──────────────┤
│ 3  │臺中市政府警察局第一分局100年3月  │「朱飛鴻」簽名2枚及指印4枚（│
│    │31日第1次調查筆錄(警卷第13至14頁) │含騎縫）                    │
├──┼─────────────────┼──────────────┤
│ 4  │臺中市政府警察局第一分局100年3月  │「朱飛鴻」簽名4枚及指印15枚 │
│    │31日第2次調查筆錄(警卷第15至21頁) │（含騎縫）                  │
├──┼─────────────────┼──────────────┤
│ 5  │法定障礙事由經過時間統計表        │「朱飛鴻」簽名2枚及指印2枚  │
│    │(警卷第22頁)                      │                            │
├──┼─────────────────┼──────────────┤
│ 6  │朱飛鴻影像資料查詢結果            │「朱飛鴻」簽名1枚及指印1枚  │
│    │(警卷第23頁)                      │                            │
├──┼─────────────────┼──────────────┤
│ 7  │朱飛鴻指紋卡                      │「朱飛鴻」簽名1枚及以「朱飛 │
│    │(警卷第35頁)                      │鴻」名義按捺之指印12枚、左右│
│    │                                  │四指平面印合計指印8 枚      │
└──┴─────────────────┴──────────────┘